臺灣彰化地方法院民事裁定
                                    110年度監宣字第105號
聲  請  人  洪振富  

相  對  人  洪倉仲  

關  係  人  洪彩瓊  

            林绣鴦  
            洪彩媚  
上列聲請人聲請監護宣告事件，本院裁定如下：
    主    文
宣告洪倉仲（男、民國00年00月00日生、身分證統一編號：Z000
000000號）為受監護宣告之人。
選定洪振富（男、民國00年00月00日生、身分證統一編號：Z000
000000號）為受監護宣告之人之監護人。
指定洪彩瓊（女，民國00年0月00日生、身分證統一編號：Z0000
00000號）為會同開具財產清冊之人。
聲請費用新臺幣壹仟元由受監護宣告之人負擔。
    理    由
一、按對於因精神障礙或其他心智缺陷，致不能為意思表示或受
    意思表示，或不能辨識其意思表示之效果者，法院得因本人
    、配偶、四親等內之親屬、最近一年有同居事實之其他親屬
    、檢察官、主管機關或社會福利機構之聲請，為監護之宣告
    ，民法第14條第1項定有明文。次按受監護宣告之人應置監
    護人。法院為監護之宣告時，應依職權就配偶、四親等內之
    親屬、最近一年有同居事實之其他親屬、主管機關、社會福
    利機構或其他適當之人選定一人或數人為監護人，並同時指
    定會同開具財產清冊之人。法院為前項選定及指定前，得命
    主管機關或社會福利機構進行訪視，提出調查報告及建議。
    監護之聲請人或利害關係人亦得提出相關資料或證據，供法
    院斟酌。法院選定監護人時，應依受監護宣告之人之最佳利
    益，優先考量受監護宣告之人之意見，審酌一切情狀，並注
    意下列事項：㈠受監護宣告之人之身心狀態與生活及財產狀
    況。㈡受監護宣告之人與其配偶、子女或其他共同生活之人
    間之情感狀況。㈢監護人之職業、經歷、意見及其與受監護
    宣告之人之利害關係。㈣法人為監護人時，其事業之種類與
    內容，法人及其代表人與受監護宣告之人之利害關係。民法
    第1110條、第1111條、第1111條之1分別定有明文。再按監
    護宣告之裁定，於裁定送達或當庭告知法院選定之監護人時
    發生效力；監護宣告裁定經廢棄確定前，監護人所為之行為
    ，不失其效力，家事事件法第169條第1項、第170條第1項分
    別定有明文。
二、聲請意旨略以：聲請人為相對人之長子，相對人於民國109
    年9月12日因創傷性硬腦膜下出血，致不能為意思表示或受
    意思表示，或不能辨識其意思表示之效果，已達受監護宣告
    之程度，有戶籍謄本、親屬系統表、身心障礙證明影本、彰
    化基督教醫療財團法人彰化基督教醫院診斷書1紙、衛生福
    利部彰化醫院診斷證明書2紙等件為證。爰聲請准予裁定相
    對人為受監護宣告之人，並請求選定聲請人為相對人之監護
    人，同時指定相對人之次女洪彩瓊為會同開具財產清冊之人
    等語。
三、經查，聲請人主張之上開事實，業據其提出戶籍謄本、親屬
    系統表、身心障礙證明影本、彰化基督教醫療財團法人彰化
    基督教醫院診斷書1紙、衛生福利部彰化醫院診斷證明書2紙
    等件為據，且經本院在鑑定人即衛生福利部彰化醫院醫師蕭
    銘鴻前審驗相對人之精神狀況，相對人對於本院點呼無反應
    ，有本院訊問筆錄在卷可按。又經本院囑託衛生福利部彰化
    醫院鑑定結果，認為：「㈠醫學上的診斷（生物學上之要素
    ）：創傷性硬腦膜下出血、慢性呼吸衰竭併呼吸器依賴，障
    礙程度：極重度。㈡日常生活狀況：目前個案在家臥床，由
    看護照顧，需依賴呼吸器及灌食。在對於外界刺激反應淡漠
    ，無法以言語與個案進行有效之溝通，無法聽從指示動作。
    不認得生活常見的事物及金錢。對於行動、進食、穿衣、洗
    澡、如廁等基本生活，均需他人協助。㈢身體狀態：個案臥
    床，右側頭顱可見開刀的疤痕，左側脖子可見口腔癌；四肢
    癱軟無力。有時可見個案在打呵欠。㈣精神狀態：1.意識/溝
    通性：無法有效言語溝通，無法依照指令動作。2.記憶力：
    無法配合施測。3.定向力：無法配合施測。4.計算能力：無
    法配合施測。5.理解‧判斷力：無法配合施測。6.現在性格
    特徵：退化自閉。7.其他（氣氛‧情感狀態‧幻覺‧妄想‧異常
    行動等）：很少活動。8.智能檢查‧心理學檢查：無法配合
    施測。㈤有關判斷能力判定之意見：不能管理處分自己財產
    。判定的根據：依洪倉仲男士目前心智狀況，無法以言語溝
    通，對於外界刺激反應淡漠。因創傷性硬腦膜下出血、慢性
    呼吸衰竭併呼吸器依賴導致認知功能嚴重缺損，無法獨立完
    成基本生理需求。因認知功能缺損以致金錢、數字、是非對
    錯等概念嚴重缺損，是故，亦無法管理與處置個人事務。㈥
    回復可能性說明：回復可能性低。㈦鑑定判定及說明：1.基
    於受鑑定人有創傷性硬腦膜下出血、慢性呼吸衰竭併呼吸器
    依賴，其程度達極重度，不能管理處分自己的財產，回復之
    可能性低。2.創傷性硬腦膜下出血、慢性呼吸衰竭併呼吸器
    依賴之程度，個案不能為意思表示或受意思表示、不能辨識
    其意思表示之效果，可為監護宣告。」等語，有衛生福利部
    彰化醫院成年監護鑑定書在卷可稽，堪認相對人因精神障礙
    或其他心智缺陷，致不能為意思表示或受意思表示，亦不能
    辨識其意思表示之效果。從而，本件聲請為有理由，應予准
    許，爰宣告相對人為受監護宣告之人。
四、本件相對人既經監護宣告，業如前述，揆諸前揭規定，自應
    為其選定監護人及指定會同開具財產清冊之人。又相對人之
    父母均歿，其長子即聲請人、配偶林绣鴦、長女洪彩媚、次
    女洪彩瓊均同意由聲請人擔任相對人之監護人，由關係人洪
    彩瓊擔任會同開具財產清冊之人等情，有聲請人提出之親屬
    系統表、同意書在卷可稽。本院審酌聲請人洪振富、關係人
    洪彩瓊分別為相對人之長子、次女，與相對人關係密切，由
    渠等分別擔任相對人之監護人、會同開具財產清冊之人，應
    符合相對人之最佳利益，爰裁定如主文第2、3項所示。
五、末依民法第1113條準用同法第1099條、第1099條之1之規定
    ，於監護開始時，監護人洪振富對於受監護宣告之人洪倉仲
    之財產，應會同洪彩瓊於2個月內開具財產清冊，並陳報法
    院，於開具完成並陳報法院前，監護人對於受監護宣告之人
    之財產，僅得為管理上必要之行為，併此指明。
六、依家事事件法第164條第2項，裁定如主文。
中　　華　　民　　國　　110 　年　　8 　　月　　25　　日
                    家事法庭  法  官  黃楹榆
以上正本係照原本作成。
如對本裁定抗告，須於裁定送達後10日內向本院提出抗告狀，並
繳納抗告費新臺幣1千元。
中　　華　　民　　國　　110 　年　　8 　　月　　25　　日
                              書記官  呂怡萱